【裁判字號】    97,裁,5337
【裁判日期】    971218
【裁判案由】    公平交易法
【裁判全文】
最  高  行  政  法  院  裁  定
                                      97年度裁字第5337號
上  訴  人  康軒文教事業股份有限公司
代  表  人  甲○○
被 上訴 人  行政院公平交易委員會
代  表  人  湯金全
上列當事人間公平交易法事件，上訴人對於中華民國97年9月17
日臺北高等行政法院97年度訴字第529號判決，提起上訴，本院
裁定如下：
    主  文
上訴駁回。
上訴審訴訟費用由上訴人負擔。
    理  由
一、按對於高等行政法院判決之上訴，非以其違背法令為理由，
    不得為之，行政訴訟法第242條定有明文。依同法第243條第
    1項規定，判決不適用法規或適用不當者，為違背法令；而
    判決有同條第2項所列各款情形之一者，為當然違背法令。
    是當事人對於高等行政法院判決上訴，如依行政訴訟法第24
    3條第1項規定，以高等行政法院判決有不適用法規或適用不
    當為理由時，其上訴狀或理由書應有具體之指摘，並揭示該
    法規之條項或其內容；若係成文法以外之法則，應揭示該法
    則之旨趣；倘為司法院解釋或本院之判例，則應揭示該判解
    之字號或其內容。如以行政訴訟法第243條第2項所列各款情
    形為理由時，其上訴狀或理由書，應揭示合於該條項各款之
    事實。上訴狀或理由書如未依此項方法表明，或其所表明者
    與上開法條規定不合時，即難認為已對高等行政法院判決之
    違背法令有具體之指摘，其上訴自難認為合法。
二、本件上訴人對於高等行政法院判決上訴，係略以：系爭腳踏
    車模型於教學課程中實具有教學示範之重要性，而確與系爭
    教科書之教學內容有直接關聯及使用之必要，上訴人從未對
    於交易相對人，欺瞞或隱匿重要交易資訊手段，致使交易相
    對人陷於錯誤，亦沒有以顯失公平之方法從事競爭或商業交
    易，非公平交易法第24條新規定之足以影響交易秩序之「欺
    罔」或「顯失公平」之行為，不在公平交易法第24條新涵攝
    的範圍之內。詎料原判決竟認上訴人違反公平交易法第24條
    規定，有判決不適用法規及適用法規不當之違法。原判決判
    斷上訴人所提供的腳踏車模型是否屬於不當贈品時，除了關
    聯性外，竟恣意擴張解釋，增加了法律所未明文規定的「提
    供必要性」、「贈品導致教科書選用權人為不客觀選定之可
    能性」等要件，以腳踏車模型於客觀上足以吸引教科書選用
    權人因贈品而為不客觀選定之高度危險為由，認定腳踏車模
    型屬不當贈品，顯然違反教科書銷售行為之規範說明第3點
    第9項第3、4款規定，有判決適用法規不當之違法。又被上
    訴人對上訴人處新臺幣250萬元罰鍰，依舉證責任之規定，
    必須由被上訴人證明腳踏車模型與特定教科書教學不具有直
    接關聯，方能對上訴人處罰，被上訴人未舉證以實其說，其
    所為之處罰已有違誤。原判決未予糾正，自有消極不適用法
    規及適用法規不當之違法。上訴人於原審已提出相關證據，
    證明腳踏車模型與特定教科書教學確實具有直接關聯，倘原
    審法院認為上訴人所提出的證據均不足以證明腳踏車模型與
    特定教科書教學具有直接關聯，亦應將其所斟酌之調查證據
    結果，於理由項下記載不採之理由，然原判決卻未置一詞，
    有判決不備理由之違法。退萬步言，縱認原審法院並無適用
    法規不當，然對腳踏車模型會導致教科書選用權人為不客觀
    選定之危險，原判決所持的理由均未記載於理由項下，原判
    決亦有判決不備理由之違法。再言，上訴人於原審時曾聲請
    傳訊上訴人公司謝玉萍，請其針對系爭腳踏車模型與國小「
    自然與生活科技」那一單元之教學有直接關聯，提出說明，
    原審法院卻對證人於97年8月26日到庭時未於訊問，亦未於
    判決理由中記載不訊問證人之理由，致待證事實未明，原判
    決有判決不備理由之違法及應予調查之證據未予調查之違法
    等語，為其理由。
三、本件上訴人對於高等行政法院判決上訴，雖以該判決有判決
    不備理由及判決不適用法規或適用不當之違背法令為由，惟
    核其上訴理由狀所載內容，無非重述其在原審業經主張而為
    原判決不採之陳詞，就原審取捨證據、認定事實之職權行使
    ，指摘其為不當，並就原審已論斷者，泛言未論斷，而非具
    體說明其有何不適用法規或適用法規不當之情形，並揭示該
    法規之條項或其內容，及合於行政訴訟法第243條第2項所列
    各款之事實，難認對該判決之如何違背法令已有具體之指摘
    。況縱原判決雖有未於判決中加以論斷者，惟尚不影響於判
    決之結果，與所謂判決不備理由之違法情形亦不相當。是依
    首揭說明，應認其上訴為不合法。
四、據上論結，本件上訴為不合法。依行政訴訟法第249條第1項
    前段、第104條、民事訴訟法第95條、第78條，裁定如主文
    。
中    華    民    國    97    年    12    月    18    日
                    最高行政法院第六庭
                        審判長法官  吳  明  鴻
                              法官  胡  方  新
                              法官  林  茂  權
                              法官  侯  東  昇
                              法官  黃  秋  鴻
以  上  正  本  證  明  與  原  本  無  異
中    華    民    國    97    年    12    月    18    日
                              書記官  王  福  瀛


司法院資訊處製作；財團法人民間司法改革基金會備份。
